【裁判字號】    90,交自,18
【裁判日期】    920108
【裁判案由】    過失傷害
【裁判全文】
臺灣臺北地方法院刑事判決                            九十年度交自字第一八號
    自  訴  人  乙○○  住臺北.
    代  理  人  陳恂如律師
    被      告  甲○○  女  五.
右列被告因業務過失傷害案件，經自訴人提起自訴，本院判決如左：
    主  文
甲○○因業務過失傷害人，處拘役伍拾日，如易科罰金以佰元折算壹日。
    事  實
一、甲○○係址設臺北市○○○路○段二八七號十六樓新光人壽保險股份有限公司之
    業務經理，負責該公司業務之接洽與客戶拜訪事宜，平日駕駛原屬該公司所有之
    車牌號碼Ｋ六－九二二一號自用小客車拜訪客戶，則為其附隨之業務，乃從事駕
    駛業務之人，於民國九十年二月十五日十三時二十五分許，欲駕駛其原停放在臺
    北市○○路○段前外側車道路邊停車格之前揭車牌號碼自用小客車離去，本應注
    意行車起步前注意前後左右有無障礙或車輛行人，並應讓行進中之車輛行人優先
    通行，而依當時天候晴、有日間自然光線、路面柏油、乾燥、無缺陷、無障礙物
    、視距良好等情狀，並無不能注意情事，詎其疏未注意及此，貿然將車首左轉欲
    沿前揭信義路五段由東向西行駛，適有乙○○騎乘車牌號碼ＤＴＤ—八五五號輕
    型機車沿同路同車道同方向行經該處，見狀閃避不及，乙○○所騎乘輕型機車右
    手把遂擦撞甲○○所駕車輛左後視鏡，乙○○因而人車倒地，受有左小腿、左膝
    、雙手腕、右胸及右肩挫傷等傷害。
二、甲○○於肇事後，警員前往現場處理時，甲○○在場並向警員承認其為肇事人而
    願接受裁判。
三、案經乙○○提起自訴。
    理  由
一、關於被告甲○○在右揭時、地駕駛前揭車牌號碼之自用小客車行經前述肇事地點
    ，與騎乘機車之自訴人乙○○發生碰撞，自訴人因而受有如事實欄所載傷害之事
    實：(一)業據被告於警局詢問及本院審理時坦承其駕駛汽車與自訴人發生擦撞不諱
    ，並有九十一年二月四日提出卷附之答辯狀內容可參，(二)復有自訴人乙○○之指
    述在卷足憑，(三)且上述車禍發生經過之客觀事實，有道路交通事故調查報告表、
    交通事故談話紀錄表、道路交通事故補充資料表及自首調查表各一份附卷可稽（
    以上均為影本），(四)再自訴人因本件車禍受有前述等傷害，業據其提出醫心堂中
    醫診所診斷證明書一紙在卷可稽。
二、被告對於前揭自訴人受傷之事實，矢口否認有何過失行為，辯稱：「‧‧‧當時
    車子是停在停車格那邊休息，‧‧‧我認為我還沒有起步，我是打左邊方向燈，
    我從左後視鏡看到，自訴人騎機車很快衝過來，然後她就跌倒，可能是碰到我車
    左後視鏡旁。」等語，資為辯解；惟查：
(一)、按行車起步前應顯示方向燈，注意前後左右有無障礙或車輛行人，並應讓行進中
    之車輛行人優先通行，道路交通安全規則第八十九條第一項第六款定有明文；被
    告為已考領駕照之駕駛人，對此實難諉稱不知，依卷附道路交通事故調查報告表
    所載，肇事當時天候晴、有日間自然光線、路面柏油、乾燥、無缺陷、無障礙物
    、視距良好等情，並無不能注意情事，惟據被告於九十年二月二十一日之交通事
    故談話記錄表所述：「我於上述時間在肇事地點旁停車格內東向西起步行駛，當
    時我車才從停車格內開出來一點點，我車左後視鏡便被從信義路東向西行駛外側
    快車道車號ＤＴＤ—八五五輕機車左手把擦撞而肇事。」另於九十一年一月九日
    、同年月三十日及同年十二月二十五日本院審理時亦分別自承：「我行駛前‧‧
    ‧，有看到自訴人，我覺得他的速度很快，是他自己撞我的後視鏡‧‧‧事發那
    天我是跑業務」、「那天我是停在停車格裡，沒有動，自訴人是碰到我的後視鏡
    ，我沒有撞到他。」、「我們公司名稱是新光人壽保險股份有限公司，我是在南
    京東路分公司上班，我是從松山區客戶那邊拜訪服務回來，當時車子是停在停車
    格那邊休息，休息以後我還沒有打算要去那裡，但是那天是上班期間，我認為我
    還沒有起步，我是打左邊方向燈，我從左後視鏡看到，自訴人騎機車很快衝過來
    ，然後她就跌倒，可能是碰到我車左後視鏡旁。」等語，核予自訴人於前揭交通
    事故談話記錄表陳稱，其沿信義路東向西外側車道行駛至肇事處，被告駕駛之自
    用小客車突然自路邊停車格內起步駛出，其見狀雖緊急閃避，但所騎稱機車右手
    把仍與被告駕駛自用小客車左後視鏡擦撞而肇事等情相符，復參酌卷附道路交通
    事故補充資料表所載被告所駕駛之自用小客車左後視鏡擦痕（後向前），自訴人
    騎乘機車之右手把擦撞痕之車損情況，足徵其起步行駛前確有未注意前後左右有
    無車輛狀況並應讓行進中之車輛優先通行之情事；又被告雖以前揭事發時，伊所
    駕駛汽車係處於靜止狀態，是自訴人騎乘機自行撞及其所駕駛汽車左後視鏡肇事
    云云為辯，惟據前揭交通事故談話記錄表所載，被告自承：「我於上述時間在肇
    事地點旁停車格內東向西起步行駛，當時我車才從停車格內開出來一點點‧‧‧
    」等語，足見當時其欲駕駛原停放在外側車道路邊停車格之自用小客車離去，伊
    於本院審理中改口辯稱事發時伊所駕駛汽車係處於靜止狀態云云，顯為卸責之詞
    ，並不可採。綜上所述，被告駕車起步前未能及時注意自訴人仍撞及等情狀，可
    見其未遵守上開道路交通安全規則之規定而有過失至明。
(二)、本件肇事責任經送請臺北市車輛行車事故鑑定委員會鑑定，亦認本件交通事故之
    肇事原因為被告駕駛自用小客車起駛前不讓行進中車輛優先通行，有該會九十一
    年九月二十四日北鑑審字第○九一三○二四三三○○號鑑定意見書在卷為憑，則
    被告之過失行為與自訴人所受傷害間，存有相當因果關係，應屬灼然。
(三)、次按刑法上所謂業務，係指個人基於其社會地位繼續反覆所執行之事務，其主要
    部分之業務固不待論，即為完成主要業務所附隨之準備工作與輔助事務，亦應包
    括在內，此有最高法院七十一年度臺上字第一五五號判例可資參照；本件被告
    於本院審理時自承其為新光人壽保險股份有限公司之業務經理，平日駕車拓展業
    務、拜訪客戶為業（參見本院九十一年一月九日、同年十二月十六日及二十五日
    之訊問筆錄），駕車為其完成主要業務之附隨業務應可認定，其應負業務過失傷
    害之罪責。綜上所述，被告之過失與自訴人之受傷間復有相當之因果關係，本案
    事證已臻明確，被告之犯行堪予認定。
三、核被告甲○○所為，係犯刑法第二百八十四條第二項前段業務過失傷害罪；再被
    告於肇事後，於警員前往現場處理時，在其上開犯行未為任何有偵查犯罪職權之
    公務員已知悉前，不逃避接受裁判而當場向警員自首，承認其為肇事人，有記載
    被告上開自首情形之臺北市政府警察局信義分局交通分隊警員李榮鐘所填具自首
    調查報告表附卷可稽，是被告既已向該管公務員申述犯罪事實，而不逃避接受裁
    判，已合於刑法第六十二條前段所定對於未發覺之犯罪自首而接受裁判之要件，
    應依該條規定減輕其刑。
四、審酌被告前於八十八年間因違反稅捐稽徵法案件，經臺灣苗栗地方法院判處拘役
    四十日，緩刑三年確定，並未曾受有期徒刑以上刑之宣告，此有臺灣高等法院被
    告全國前案記錄表一份附卷可憑，但本件車禍其應負全部之過失程度、對自訴人
    所造成之傷害、犯後猶矢口否認過失犯行以及迄今尚未與自訴人就民事賠償達成
    和解等一切情狀，量處如主文所示之刑，並諭知易科罰金之折算標準，以資懲儆
    。
五、據上論斷，應依刑事訴訟法第二百九十九條第一項前段、第三百四十三條，刑法
    第二百八十四條第二項前段、第四十一條第一項前段、第六十二條前段，罰金罰
    鍰提高標準條例第一條前段、第二條，判決如主文。
中      華      民      國    九十二    年      一      月      八      日
                              臺灣臺北地方法院交通法庭
                                      法  官鄧德倩
右正本證明與原本無異。
如不服本判決，應於判決送達後十日內向本院提出上訴狀（應抄附繕本）。告訴人或
被害人如對於本判決不服者，應具備理由請求檢察官上訴，其上訴期間之計算係以檢
察官收受判決正本之日期為準。
                                      書記官謝韻華
中      華      民      國    九十二    年      一      月      八      日
附錄本案論罪科刑法條全文：
刑法第二百八十四條
因過失傷害人者，處六月以下有期徒刑，拘役或五百元以下罰金。致重傷者，處一年
以下有期徒刑，拘役或五百元以下罰金。
從事業務之人，因業務上之過失傷害人者，處一年以下有期徒刑、拘役或一千元以下
罰金。致重傷者，處三年以下有期徒刑，拘役或二千元以下罰金。


司法院資訊處製作；財團法人民間司法改革基金會備份。
